【裁判字號】    99,交上易,72
【裁判日期】    990406
【裁判案由】    過失傷害
【裁判全文】
臺灣高等法院刑事判決                99年度交上易字第72號
上  訴  人  臺灣板橋地方法院檢察署檢察官
被      告  甲○○
上列上訴人即檢察官因被告過失傷害案件，不服臺灣板橋地方法
院98年度交易字第423 號，中華民國99年1 月5 日第一審判決（
起訴案號：臺灣板橋地方法院檢察署98年度偵字第11737 號），
提起上訴，本院判決如下：
    主  文
上訴駁回。
    事  實
一、甲○○為營業小客車之駕駛，係從事駕駛業務之人。於民國
    （下同）98年3 月29日下午3 時32分許，駕駛車牌號碼037-
    MT號營業小客車，沿臺北縣三重市○○路○ 段往蘆洲方向行
    駛，行經上開三重市○○路○ 段30巷46弄口時，理應注意行
    經設有交岔路口標誌之路段，不得超車之規定，且當時雖天
    候雨，但日間有自然光線，且為市區道路，限速50公里，路
    段為三岔路，在交岔路口內，行車號誌管制亦正常，柏油路
    面、路面濕潤、並無缺陷，亦無其他障礙物，視距良好，並
    無不能注意之情事，竟疏未注意，而於上開地點跨越分向限
    制線超車，當時適有莊淮閔（79年11月1 日出生）騎乘車牌
    號碼202-EFU 號重型機車依遵行方向行駛，因閃避不及摔倒
    在地，遭甲○○所駕駛上開車輛左側撞擊而人車倒地，因而
    受有頭部外傷合併顱內出血及意識昏迷、橈骨閉鎖性骨折、
    股骨閉鎖性骨折、脛腓骨閉鎖性骨折、氣胸及臉開放性傷口
    等處傷害。嗣經送往馬偕醫院急救治療，經手術後，莊淮閔
    左側脛骨開放性骨折已愈合、右踝關節併發輕微外傷性關節
    炎、右側橈骨尺骨遠端骨折，尺骨末端之莖突骨折併發不癒
    合之後遺症，右腕關節功能稍有障礙；左側股骨粗隆下粉碎
    性骨折，因術後合併嚴重骨髓炎且短縮約3 公分，於身體或
    健康有難治之重傷害。甲○○於肇事後，犯罪未被發覺前，
    即向據報前往現場處理事故之臺北縣政府警察局三重分局警
    員坦承肇事，自首而接受裁判。
二、案經被害人莊淮閔之父乙○○訴由臺北縣政府警察局三重分
    局移送臺灣板橋地方法院檢察署檢察官偵查起訴。
    理  由
壹、程序事項：
    按刑事訴訟法第159 條第1 項雖規定，被告以外之人於審判
    外之言詞或書面陳述，除法律有規定外，不得作為證據；惟
    依同法第159 條之5 明定：「被告以外之人於審判外之陳述
    ，雖不符前4 條之規定，而經當事人於審判程序同意作為證
    據，法院審酌該言詞陳述或書面陳述作成時之情況，認為適
    當者，亦得為證據」、「當事人、代理人或辯護人於法院調
    查證據時，知有第159 條第1 項不得為證據之情形，而未於
    言詞辯論終結前聲明異議者，視為有前項之同意」。其立法
    理由在於傳聞證據未經當事人之反對詰問予以核實，乃排斥
    其證據能力。然當事人如放棄對原供述人之反對詰問權，於
    審判程序表示同意該等傳聞證據可作為證據，此時，法院除
    認該傳聞證據欠缺適當性外，自可承認其證據能力。又當事
    人、代理人或辯護人於調查證據時，知有刑事訴訟法第159
    條第1 項不得為證據之情形，卻表示「對於證據調查無異議
    」、「沒有意見」等意思，而未於言詞辯論終結前聲明異議
    者，應視為已有將該等傳聞證據採為證據之同意，最高法院
    93年度臺上字第3533號、94年度臺上字第2976號判決意旨可
    資照。經查：本案被告甲○○及檢察官於原審及本院審判期
    日，對於下列經本院調查之證據方法，均表示對證據能力不
    爭執，復於審判期日就本院一一提示之前揭證據方法於言詞
    辯論終結前，均亦未就所調查之證據主張有刑事訴訟法第
    159 條第1 項不得為證據之情形，是參照上開說明要旨，本
    案經調查之證據，均有證據能力，合先敘明。
貳、實體事項：
一、訊據被告甲○○固不否認於上揭時、地駕駛車號037-MT營業
    小客車與騎乘車號202-EFU 重型機車之莊淮閔發生交通事故
    ，莊淮閔因而受有上開之傷害之事實；惟矢口否認有何過失
    傷害之犯行，並辯稱：伊並未撞到莊淮閔之機車，係莊淮閔
    無端自己騎車過來，踢到伊營業小客車之前面保險桿，伊並
    無與莊淮閔發生擦撞，所有過程可看錄影光碟云云。
二、經查：
 （一）被告甲○○於警詢中供稱：「因為前方小客車車速慢所
       以我超越該車，超車開始時地上是黃色虛線，是超車時
       的路段才是雙黃線」（見偵查卷第5 頁）。又依卷附上
       開肇事路段之監視錄影帶翻拍之圖片以觀：被告因認前
       車車速過慢，乃超越前車而駛入對向車道，直至交岔路
       口時，見被害人莊淮閔騎乘機車，仍未駛回其應行之車
       道致撞及被害人莊淮閔，有該監視錄影帶翻拍之圖片共
       12張附卷可佐（見偵查卷第46頁至第57頁）。此外並有
       道路交通事故現場圖、道路交通事故調查報告表（一）
       、（二）、現場照片共24幀及馬偕紀念醫院淡水分院診
       斷證明書1 紙（見偵查卷第13頁、第17頁至第19頁及第
       22頁至第33頁）在卷可參。
 （二）按汽車行經設有彎道、陡坡、狹橋、隧道、交岔路口標
       誌之路段或鐵路平交道、道路施工路段，不得超車，道
       路交通安全規則第101 條第1 項第1 款定有明文。被告
       為營業小客車之駕駛人，係從事駕駛業務之人，對上開
       規定當知之甚詳，駕車時應注意上揭規定並確實遵守之
       ，然查被告於本院審理時坦承有逾越雙黃線違規行駛對
       方車道屬實（見本院卷第28頁反面）。再依前揭道路交
       通事故調查報告表（一）所載，本件道路交通事故發生
       當時天候雨，日間有自然光線，且為市區道路，限速50
       公里，路段為三岔路，在交岔路口內，行車號誌管制亦
       正常，柏油路面、路面濕潤、並無缺陷，亦無其他障礙
       物，視距良好，且依被告自身之智識、能力亦無不能注
       意之情事，竟因疏未注意上述注意義務，違規跨越分向
       限制線超車而致肇生本件道路交通事故，並致被害人莊
       淮閔受有頭部外傷合併顱內出血及意識昏迷、橈骨閉鎖
       性骨折、股骨閉鎖性骨折、脛腓骨閉鎖性骨折、氣胸及
       臉開放性傷口等處傷害，此有馬偕紀念醫院淡水分院診
       斷證明書附卷可稽。是本件車禍被告之過失責任至為明
       確，臺灣省臺北縣區車輛行車事故鑑定委員會亦同此認
       定，有該委員會98年10月15日北縣鑑字第0985181266號
       函暨所附北縣鑑字第981266號鑑定意見書附卷可憑，且
       被告之過失與被害人所受之傷害間亦有相當之因果關係
       。又原審就被害人莊淮閔目前傷勢情況再函詢馬偕紀念
       醫院，經該院覆以略以：莊淮閔於98年3月29日因車禍至
       該院急診，其四肢傷害共有三處，分別為(1)側脛骨開放
       性骨折已愈合、右踝關節併發輕微外傷性關節炎；(2)右
       側橈骨尺骨遠端骨折，尺骨末端之莖突骨折併發不癒合
       之後遺症，右腕關節功能稍有障礙；(3)左側股骨粗隆下
       粉碎性骨折，因術後合併嚴重骨髓炎且短縮約3公分，經
       三次再入院及多次開刀，病人現仍住院治療中，其骨髓
       炎屬難治之傷病，有該院馬院醫骨字第0980005317號傳
       真函在卷可參。準此以觀，被害人莊淮閔因本件道路交
       通事故所受之上開傷害，顯已達於身體或健康有難治之
       重傷害程度。
 （三）被告雖辯稱伊並未撞到莊淮閔之機車，係莊淮閔無端自
       己騎車過來，踢到伊營業小客車之前面保險桿，伊並無
       與莊淮閔發生擦撞，所有過程可看錄影光碟云云。然查
       被害人莊淮閔當時乃騎車送貨中，而被告亦駕駛營業小
       客車攬客營業，此為被告所不爭執。衡情若非被告違規
       跨越雙黃線行駛，致被害人閃避不及遭被告所駕駛車輛
       撞擊而到地，被害人當不致無端踹踢被告所駕駛之車輛
       。另查觀之卷附照片，被告所駕駛之上開車輛之左側後
       視鏡因本件交通事故遭撞擊而掉落於地、前擋風玻璃左
       側亦因撞擊而龜裂，左側前車身接近輪胎之位置亦有刮
       痕，前保險桿左後側因撞擊而破裂（見偵查卷第27-30
       頁）。而被害人莊淮閔所騎機車摔倒在地，機車後座之
       置物箱亦脫落，其所配戴之安全帽並掉落於地，肇事現
       場並有機車受撞後掉落之碎片，並有大量血跡（見偵查
       卷第22-25頁）。足見被告所駕駛之上開車輛確實與被害
       人之機車發生擦撞，至為明確。綜上，被告上開所辯各
       節，顯屬飾卸諉責之詞，不足採信。本件事證已臻明確
       ，被告之犯行洵堪認定，應予依法論科。
三、查被害人莊淮閔因被告本案過失駕車行為，所受之上開傷害
    ，顯已達於身體或健康有難治之重傷害程度，業如前述，是
    核被告甲○○所為，係犯刑法第284 條第2 項後段之業務過
    失致重傷罪。而公訴意旨認被告對被害人莊淮閔所為係犯刑
    法第284條第2項前段之業務過失傷害罪，尚有未恰，惟因基
    本社會事實同一，起訴之法條應予以變更，併此敘明。又被
    告於肇事後，犯罪未被發覺前，即向據報前往現場處理事故
    之警員坦承肇事，自首而接受裁判，此有臺北縣政府警察局
    三重分局道路交通事故肇事人自首情形記錄表在卷可佐（見
    偵查卷第35頁），為對未發覺之犯罪自首而接受裁判，依刑
    法第62條前段之規定，減輕其刑。至被告雖否認有何過失之
    犯行，然此僅屬被告之正當抗辯權行使，亦無妨於被告合於
    自首之規定，附此說明。
四、原審經詳細調查及審理後，基於以上相同之認定，引用刑法
    第284 條第2 項後段、第62條前段，刑法施行法第1 條之1
    為依據，並審酌被告犯後至今未能與告訴人乙○○達成和解
    ，賠償損失，及被告之過失程度，被害人莊淮閔所受傷害之
    程度，以及被告犯罪後之態度等一切情狀，量處有期徒刑9
    月。經核原審認事用法並無違誤，量刑亦稱允恰。
五、檢察官循告訴人之聲請，提起上訴意旨略以：被告否認犯行
    ，不得依自首之規定減輕其刑；且被告迄今猶未與被害人和
    解，賠償損害，犯後態度非佳；原審竟僅量處有期徒刑9 月
    ，實嫌過輕云云。然查：（一）按刑法自首減刑之規定，本
    為使犯罪事實易於發覺及獎勵犯人知所悔悟而設，故犯人就
    其犯罪行為苟已到官自首，縱令對於犯罪之原因未肯盡情披
    露，仍不失有自首之效力。（最高法院22年度上字第4502號
    判例意旨參照）次按被告於犯罪未被發覺前，向該管公務員
    告知其犯罪，而不逃避接受裁判者，即與刑法第六十二條規
    定自首之條件相符；至於自首後於審判中對其犯罪事實有所
    主張或辯解者，係被告辯護權之行使，不能僅據此之一端即
    謂被告無接受裁判意思之唯一論據。（最高法院84年度台上
    字第829 號判決意旨參照）經查被告於本件交通事故發生後
    ，於警員獲報前去現場處理時，在警員仍未知悉犯人前即主
    動在現場向警員供明其為本件交通事故之肇事人，此有台北
    縣政府警察局三重分局道路交通事故肇事人自首情形紀錄表
    在卷可憑（見偵查卷第35頁）。是縱被告於偵審中否認有肇
    事責任，亦無妨自首減輕其刑規定之適用。（二）刑事審判
    旨在實現刑罰權之分配的正義，故法院對有罪被告之科刑，
    應符合罪刑相當之原則，使輕重得宜，罰當其罪，以契合社
    會之法律感情，此所以刑法第57條明定科刑時應審酌一切情
    狀，尤應注意該條所列10款事項以為科刑輕重之標準，俾使
    法院就個案之量刑，能斟酌至當。而「量刑輕重係屬事實審
    法院得依職權自由裁量之事項，苟已斟酌刑法第57條各款所
    列情狀而未逾越法定刑度，不得遽指為違法」（最高法院72
    年度臺上字第6696號判例參照）。茲查，被告身為營業車輛
    之駕駛人，因駕駛營業車輛不慎肇事，致被害人受有上開重
    傷之傷害，自應承擔業務過失致重傷罪責，原審基此詳細審
    酌被告犯後至今未能與告訴人乙○○達成和解，賠償損失，
    及被告之過失程度，被害人莊淮閔所受傷害之程度，以及被
    告犯罪後之態度等一切情狀，量處有期徒刑9月，本院核認
    原審對被告之量刑，並無失輕之情事。綜上，檢察官所提本
    件上訴，為無理由，應予駁回。因本案事證至為明確，被告
    所駕駛之上開車輛確實與被害人之機車發生擦撞，應無疑義
    ，是被告聲請勘驗現場光碟，應無必要，附此敘明。
據上論斷，應依刑事訴訟法第368 條判決如主文。
本案經檢察官陳大偉到庭執行職務。
中    華    民    國    99    年    4     月     6     日
                  刑事第九庭審判長法  官  陳貽男
                                  法  官  楊炳禎
                                  法  官  周盈文
以上正本證明與原本無異。
不得上訴。
                                  書記官  張郁琳
中    華    民    國    99    年    4     月    6     日
附錄：本案論罪科刑法條全文
刑法第284條第2項：
從事業務之人，因業務上之過失傷害人者，處一年以下有期徒刑
、拘役或一千元以下罰金，致重傷者，處三年以下有期徒刑、拘
役或二千元以下罰金。

司法院資訊處製作；財團法人民間司法改革基金會備份。
